【裁判字號】    99,訴,758
【裁判日期】    990416
【裁判案由】    偽造文書
【裁判全文】
臺灣板橋地方法院刑事判決               99年度訴字第758號
公  訴  人  臺灣板橋地方法院檢察署檢察官
被      告  乙○○
上列被告因偽造文書案件，經檢察官提起公訴（99年度偵字第41
49號），本院合議庭裁定改依簡式審判程序審理，並判決如下：
    主      文
乙○○犯行使偽造私文書罪，累犯，處有期徒刑月，如易科罰
金，以新臺幣壹仟元折算壹日；如附表所示文件上偽造之「甲○
○」署押共拾捌枚均沒收。
    事實及理由
一、本案犯罪事實及證據，除事實部分補充「乙○○係基於行使
    偽造私文書之犯意，先後於附表所示時間、地點，接續在如
    附表編號4 、5 所示文件上，偽造『甲○○』（起訴書誤載
    為『呂宏霖』）之署名及指印（各別偽造數量詳附表所示）
    ，藉以偽造係「甲○○」本人所立具，表示告知警方無庸通
    知親友其已為警逮捕、自願接受搜索之私文書，再持交臺北
    縣政府警察局土城分局清水派出所以行使；及接續在其餘附
    表所示文件上，偽造『甲○○』（起訴書誤載為『呂宏霖』
    ）之署名及指印（各別偽造之數量詳附件所示）。」；另證
    據部分補充「乙○○於本院訊問時之自白。」外，其餘均引
    用附件檢察官起訴書之記載。
二、被告乙○○所犯為死刑、無期徒刑或最輕本刑為3 年以上有
    期徒刑以外之罪，其於準備程序中就被訴事實為有罪之陳述
    ，經告知簡式審判程序之旨，並聽取公訴人之意見後，依刑
    事訴訟法第273 條之1 第1 項規定，裁定由受命法官獨任進
    行簡式審判程序，合先敘明。
三、核被告所為，係犯刑法第216 條、第210 條之行使偽造私文
    書罪。按「逮捕通知」，依各該通知所載內容，分別略謂被
    告因案件經警依刑事訴訟法之規定逕行拘提或逮捕，特此通
    知其本人，並通知其家屬，及得選任辯護人到場各等語，無
    非為警察機關因其逕行拘提或逮捕犯罪嫌疑人，認應依刑事
    訴訟法第88條之1 第4 項規定告知其本人及其家屬，所踐行
    之程式而已，是以被告在各該通知聯之「被通知人簽章欄」
    下方偽簽他人之姓名及按捺指印，僅係處於受通知者之地位
    ，尚不能表示其係有製作何種文書之意思及曾為何項之意思
    表示，自難認應成立刑法第210 條之偽造私文書罪（最高法
    院91年度臺非字第295 號判決意旨參照），故被告於如附表
    編號3 之逮捕通知本人聯上偽造簽名、指印，自僅屬於偽造
    署押之行為；至於其餘如附表編號1 、2 、6 、7 所示文件
    ，則均係司法人員依法製作，再命被告簽名確認，是於上開
    文件上分別偽造「甲○○」署名及指印之行為，均僅單純之
    偽造署名、畫押，並無另外製作何種文書或為何種意思表示
    之意，亦僅屬於偽造署押，故檢察官認此部分應論以行使偽
    造私文書罪，容有誤會，惟因起訴之基本事實相同，爰變更
    起訴法條。
四、被告於如附表所示各文件上偽造署押之行為，係基於同一隱
    匿身分目的，本於一個行為決意所為，其侵害之法益同一，
    各次行為之獨立性極為薄弱，依一般社會健全觀念，在時間
    差距上，難以強行分開，應視為數個舉動之接續施行，合為
    包括之一行為予以評價，而屬接續犯。被告於如附表編號4
    、5 所示逮捕通知親友聯、自願受搜索同意書上偽造署押之
    行為，係偽造該文書之階段行為，又偽造後復持以行使，其
    偽造之低度行為則均為其後行使之高度行為所吸收，均不另
    論罪。查被告有起訴書犯罪事實欄所載之犯罪科刑紀錄，於
    民國96年4 月11日執行完畢，有卷附臺灣高等法院被告前案
    紀錄表可按，其受有期徒刑執行完畢，5 年以內故意再犯有
    期徒刑以上之罪，為累犯，應依法加重其刑。
五、爰審酌被告為求掩飾身分規避刑責，竟偽造他人簽名、指印
    ，所為足生損害於甲○○及偵查犯罪機關對於文書製作與犯
    罪追訴之正確性，實屬不該；然念其犯後坦認犯行，尚有悔
    意，及其素行、犯罪手段、偽造數量等一切情狀，量處如主
    文所示之刑，併諭知易科罰金之折算標準，資為懲儆。如附
    表所示偽造之「甲○○」署押共計38枚，不問是否屬犯人所
    有，均應依刑法第219 條規定併予宣告沒收；至於偽造之如
    附表編號4 、5 所示之文件，則業經被告交付予土城分局清
    水派出所，已非被告所有，爰不予宣告沒收。
六、據上論斷，應依刑事訴訟法第273 條之1 第1 項、第299 條
    第1 項前段、第300 條、第310 條之2 、第454 條第2 項，
    刑法第216 條、第210 條、第47條第1 項、第41條第1 項前
    段、第219 條，判決如主文。
本案經檢察官楊景舜到庭執行職務。
中    華    民    國    99    年    4     月    16    日
                  刑事第十六庭  法  官  洪珮婷
以上正本證明與原本無異。
如不服本判決應於收受本判決後10日內向本院提出上訴書狀，並
應敘述具體理由，如未敘述上訴理由者，應於上訴期間屆滿後20
日內補提理由書狀於本院（均須按他造當事人之人數附繕本）「
切勿逕送上級法院」。
                                書記官  陳永訓
中    華    民    國    99    年    4     月    16    日
附錄本判決論罪之法條：
中華民國刑法第216條
行使第210 條至第215 條之文書者，依偽造、變造文書或登載不
實事項或使登載不實事項之規定處斷。
中華民國刑法第210條
偽造、變造私文書，足以生損害於公眾或他人者，處5 年以下有
期徒刑。
附表：
┌──┬─────────┬──────────┬─────────┐
│編號│ 時間、地點、名稱 │   偽  造  署  押   │    備      註    │
├──┼─────────┼──────────┼─────────┤
│ 1  │99.1.20 、臺北縣政│偽造「甲○○」之署名│見偵卷第16至17頁  │
│    │府警察局土城分局清│2 枚、指印6枚       │                  │
│    │水派出所（下簡稱清│                    │                  │
│    │水派出所）、調查筆│                    │                  │
│    │錄                │                    │                  │
├──┼─────────┼──────────┼─────────┤
│ 2  │99.1.20 、清水派出│偽造「甲○○」之署名│見偵卷第18頁      │
│    │所、口卡片        │及指印各1枚         │                  │
├──┼─────────┼──────────┼─────────┤
│ 3  │99.1.20 、清水派出│偽造「甲○○」之署名│見偵卷第18頁反面  │
│    │所、逮捕通知（本人│1枚、指印2枚        │                  │
│    │）                │                    │                  │
├──┼─────────┼──────────┼─────────┤
│ 4  │99.1.20 、清水派出│偽造「甲○○」之署名│見偵卷第19頁      │
│    │所、逮捕通知（親友│及指印各1枚         │                  │
│    │）                │                    │                  │
├──┼─────────┼──────────┼─────────┤
│ 5  │99.1.20 、臺北縣政│偽造「甲○○」之署名│見偵卷第19頁反面  │
│    │府警察局土城分局（│及指印各2枚         │                  │
│    │下稱土城分局）、自│                    │                  │
│    │願受搜索同意書    │                    │                  │
├──┼─────────┼──────────┼─────────┤
│ 6  │99.1.20 、土城分局│偽造「甲○○」之署名│見偵卷第20至21頁  │
│    │、搜索扣押筆錄    │3枚、指印8枚        │                  │
├──┼─────────┼──────────┼─────────┤
│ 7  │99.1.20 、土城分局│偽造「甲○○」之署名│見偵卷第21頁反面  │
│    │、扣押物品目錄表  │3枚、指印5 枚       │                  │
└──┴─────────┴──────────┴─────────┘
偽造之署押合計署名13枚、指印25枚，共計38枚

司法院資訊處製作；財團法人民間司法改革基金會備份。
